臺灣臺中地方法院刑事判決　　　　九十四年度聲判字第三七號
聲　請　人　甲○○
代　理　人　賴銘耀律師
被　　　告　乙○○
上列聲請人因告訴被告詐欺案件，不服臺灣高等法院臺中分院檢
察署檢察長所為駁回再議之處分（九十四年度上聲議字第七一０
號），聲請交付審判，本院裁定如下：
    主  文
聲請駁回。
    理  由
一、按告訴人不服上級法院檢察署檢察長或檢察總長認再議為無
    理由而駁回之處分者，得於接受處分書後十日內委任律師提
    出理由狀，向該管第一審法院聲請交付審判。法院認交付審
    判之聲請為無理由者，應駁回之。刑事訴訟法第二百五十八
    條之一第一項、第二百五十八條之三第二項前段分別定有明
    文。
二、本件聲請人原告訴意旨略以：聲請人甲○○與被告乙○○係
    屬舊識，被告於民國九十二年一月間，在其當時位於臺中市
    西屯區○○路○段之住處（地址不詳，惟為某國宅之十四樓
    ），鼓起如簧之舌，向聲請人誆稱：伊生意作得如何之好，
    開的是賓士，講話守信用，大兒子大學畢業，小兒子研究所
    畢業，彰化有一棟透天厝的房子，是愛面子的人，不可能亂
    來等語，之後話鋒一轉，說：伊大兒子現在學電腦預備創業
    ，自己開公司，需要一些資金，大約需要新臺幣（下同）一
    百五十萬元，並簽發伊本人所有以玉山商業銀行大墩分行為
    付款人、票號：AD0000000 號、面額一百五十萬元、到期日
    九十二年三月三十日之支票一紙，拜託聲請人幫忙調現，保
    證支票屆期一定兌現。聲請人不疑有詐，乃如數調借，詎料
    支票借期前往提示，竟未獲兌現，嗣與被告聯絡，被告先是
    敷衍牽延，繼而置之不理、避不見面，經聲請人私下查訪，
    被告從未將調借之款項為大兒子開設公司，且人去樓空、遍
    尋無著，聲請人至此始知受騙，因認被告所為，係涉犯刑法
    第三百三十九條第一項之詐欺取財罪嫌等語。
三、臺灣臺中地方法院檢察署檢察官九十三年度調偵字第四一０
    號不起訴處分之理由略以：訊據被告乙○○堅決否認有上開
    聲請人所指之犯罪事實，辯稱：伊向聲請人借錢後有如期支
    付利息，且已經清償一百一十三萬三千元之本金，因伊於借
    款後經濟情況不好，前開支票才會跳票等語。經查，本件依
    據退票紀錄明細可知，被告於九十二年四月一日即前開支票
    之提示日起始有退票紀錄，故由被告之支票信用紀錄可知，
    被告於九十二年一月前，並未有何退票紀錄，其債信尚稱良
    好，並無證據足以證明被告有所謂於借款前其財產已不足清
    償之情事。次查，按商業上借貸往來，借用人就借款有遲延
    清償等債務不履行之情況，在一般認知上為可能之事，此為
    告訴人所熟知且為從事消費借貸者所必須承擔之風險，且被
    告於九十三年八月二十一日亦曾欲匯款二萬元清償。綜上所
    述，尚難以認定被告自始即有詐欺之意圖，顯不能僅憑聲請
    人指訴被告此次未如期清償借款，即可反推認定被告於借款
    及開立支票當時，均係蓄意詐騙聲請人，被告事後單純債務
    不履行之行為，尚難認係施用詐術之行為。至於聲請人指稱
    被告所簽發之前開支票，經聲請人屆期提示遭跳票，被告主
    觀上顯有詐欺故意等語。經查，支票之簽發，已在被告借款
    之後，而如前聲請人所述，被告係依約開立支票以供擔保，
    故難認定被告自始即有詐欺之意圖，又被告是否故意於事後
    簽發信用紀錄不良之支票，更與被告是否自始即有詐欺之犯
    意無關，僅屬被告事後不履行債務之手段，本件應係民事債
    務關係之糾葛，應由聲請人人循民事訴訟及強制執行程序求
    償。此外又查無其他積極證據足認被告涉嫌詐欺，應認其罪
    嫌尚有未足等語。
四、聲請人聲請再議意旨略如告訴意旨，茲不贅。
五、臺灣高等法院臺中分院檢察署檢察長九十四年度上聲議字第
    七一０號駁回聲請人再議之理由，除引用原檢察官處分之理
    由外，另稱：查被告簽發玉山商業銀行大墩分行，票號AD00
    00000 號，日期九十二年三月三十日，金額一百五十萬元支
    票之時間為九十二年一月間，此為聲請人所自承。經核被告
    所有帳號Ｚ0000000000號玉山商業銀行大墩分行甲存帳號，
    其拒絕往來日期為九十三年二月二十日，此有金融單位退票
    紀錄明細可稽。是被告於九十二年一月間簽發支票之初，其
    支票尚未發生退票，自難預知該支票於九十二年四月一日提
    示時，必遭拒絕往來，被告於簽發支票時，顯無為自己不法
    所有之意圖。況聲請人與被告熟識，基於朋友之信任，將款
    一百五十萬元借予被告，被告縱事後未如期清償，惟聲請人
    之債權依然存在，亦難僅因被告事後避不見面，遽認其予借
    款之初，有詐欺之故意，自難課以刑法詐欺之刑責甚明。原
    檢察官就此調查已臻詳盡，原處分並無違誤，聲請人執此指
    摘原不起訴處分不當，並無理由等語。
六、聲請交付審判之意旨仍同告訴意旨，茲不贅。
七、按檢察官依偵查所得之證據，足認被告有犯罪嫌疑者，應提
    起公訴；案件有犯罪嫌疑不足之情形者，應為不起訴之處分
    ，刑事訴訟法第二百五十一條第一項、第二百五十二條第十
    款亦定有明文。同法第二百五十八條另規定：「上級法院檢
    察署檢察長或檢察總長認再議為無理由者，應駁回之；認為
    有理由者，第二百五十六條之一之情形應撤銷原處分，第二
    百五十六條之情形應分別為左列處分：一、偵查未完備者，
    得親自或命令他檢察官再行偵查，或命令原法院檢察署檢察
    官續行偵查。二、偵查已完備者，命令原法院檢察署檢察官
    起訴」，是法院於就檢察官所為之不起訴處分，審酌告訴人
    不服再議為無理由之駁回處分，而決定應否交付審判時，自
    應以原檢察官依偵查所得之證據是否足認被告有犯罪嫌疑為
    判斷之基礎，如原檢察官偵查已完備，且足認被告有犯罪嫌
    疑者，既應對被告為起訴，即應為交付審判之裁定，若原檢
    察官偵查已完備，而案件有犯罪嫌疑不足之情形者，既應為
    不起訴之處分，即應為駁回交付審判之聲請。至若原檢察官
    偵查未完備者，則應由法院於裁定前，依刑事訴訟法第二百
    五十八條之三第三項，踐行必要之調查程序，合先敘明。
八、本件經本院法官於裁定前訊問聲請人甲○○及被告乙○○，
    命雙方提出證據，並為必要證據之調取後，審酌雙方全部之
    供述與下述之事證，認聲請人所指被告詐欺之事實，其犯罪
    嫌疑尚有不足：
  (一)聲請人甲○○迭稱其係於九十二年一月間，以一次現金給付
    之方式，借款一百五十萬元予被告，雙方並無約定任何利息
    ，被告並稱會於二、三個月內還清全部借款云云（見本院訊
    問筆錄第一頁至第四頁）。惟一百五十萬元之數目非少，聲
    請人並非任何經商或銀錢業者（見本院訊問筆錄第四頁），
    不以匯款之方式而以現金之方式一次交付，本與一般民眾之
    常習不同；況聲請人與被告僅為相識約二年之尋常朋友（見
    本院審判筆錄第三頁），別無任何特殊之情誼或親戚故舊關
    係，則其所為之借款，與一般民間之私人借貸原無不同，然
    其就此風險極高之短期借款，既未與被告約定應給付利息，
    亦不要求簽立借據、提供擔保，而依聲請人之年齡、學歷、
    性別及職業觀之，聲請人之存款顯然亦得之不易，是其所為
    似已超過其所能承擔。再如聲請人真如其所言：係為義助被
    告之長子創業，則以電腦（或任何其他）公司之投資、設備
    ，均非於創立初期即能有營收，或得復將設備變現，聲請人
    又如何能相信得於二、三個月內，即取回原先用以協助創業
    之借款？是聲請人所述之借款經過，原有諸多與情理不合之
    處。
  (二)再被告乙○○堅詞否認有於九十二年間向聲請人借款之事實
    ，辯稱：伊固曾向聲請人借款，惟其時間係在九十年初，且
    係陸陸續續借得，並係聲請人以匯款之方式匯入伊之帳戶，
    而伊於九十年至九十二年間，雖經濟狀況開始轉壞，惟仍有
    陸續清償借款之行為，總計伊至今尚欠聲請人之本金最多不
    逾一、二十萬元等語（見本院訊問筆錄第四頁以下），並當
    庭提出其個人之存戶交易明細資料及代付款支票之票號資料
    等為據。經本院法官就被告所述再訊問聲請人，依聲請人答
    覆之意旨觀之（見本院訊問筆錄第六頁、第七頁），被告所
    述，原非全然無憑。
  (三)聲請人甲○○與被告乙○○於本院法官訊問後，復分別於九
    十四年九月五日及八月二十六日提出「陳報狀」及「自述書
    」，依其等上開書狀分別所附之聲請人第七商業銀行活期儲
    蓄存款明細資料表及被告個人存戶交易明細資料觀之，聲請
    人顯然為習用「匯款」、「通匯」、「跨現」等交易方式之
    人，且聲請人曾於八十九年九月十一日及九月二十一日，分
    別匯款一百二十五萬餘元及十六萬元入被告之帳戶，聲請人
    既連十六萬元之款項，尚會以匯款之方式給付予被告，何以
    就一百五十萬元之鉅款，反改以現金之方式一次交付？由此
    益徵聲請人所述之事實經過，難以令人遽信。
  (四)最後，聲請人甲○○自承：被告乙○○交付系爭玉山商業銀
    行大墩分行、帳號000000000號、票號：AD0000000號、面額
    一百五十萬元之支票時，並未簽寫發票日期，該九十二年三
    月三十日之發票日期係伊所填寫等語（見本院訊問筆錄第三
    頁），則聲請人所述：「雙方約定」應於「九十二年三月三
    十日」，以該支票清償一百五十萬元之借款云云，已失其確
    切之立證。而經本院依職權向玉山商業銀行大墩分行函查，
    玉山銀行大墩分行分別函覆：「‧‧‧經查與附件支票同時
    領取之空白支票本於八十九年十一月二十日領取‧‧‧」、
    「本行存戶乙○○‧‧‧於八十九年十一月二十日後，尚有
    領取空白支票本。檢附領用張數、日期及支票票號查詢單（
    如附件）」等語，業有該行九十四年九月十六日玉大墩字第
    05082403號及九十四年十月十一日玉大墩字第05092905號函
    分別附於本院卷可稽，而依玉山銀行大墩分行九十四年十月
    十一日函檢附之資料顯示：被告係分別於九十年四月十二日
    、九十年七月二十五日及九十二年十一月二十一日，有再分
    別領取空白支票一百張、一百張及一張之事實，則依合理之
    推測，被告之將系爭支票交予聲請人之時間點，當在八十九
    年十一月二十日至九十年四月十二日間，是聲請人所述：系
    爭支票係被告於九十二年一月借款同時交付予伊云云，要屬
    不實。又聲請人所述之被告九十二年一月借款行為既不存在
    ，自無再加審認被告有無於借款過程中施用詐術之行為之必
    要。
  (五)綜上所述，本件聲請人甲○○告訴之事實並非屬實，被告乙
    ○○自無犯罪之嫌疑可言，臺灣高等法院臺中分院檢察署檢
    察長維持原偵查檢察官之見解，為駁回聲請再議之處分，並
    無違誤。聲請人猶執陳詞提出本件交付審判之聲請，為無理
    由，應予駁回。
據上論斷，應依刑事訴訟法第二百五十八條之三第二項前段，裁
定如主文。
中　　華　　民　　國　九十四　年　  十　  月  二十四  日
                臺灣臺中地方法院刑事第六庭
　　　        　　　審判長法  官　簡 源 希
　　　                    法  官  林 念 祖
        　　　　　　　　  法  官  鄧 敏 雄
上正本證明與原本無異
本裁定不得抗告
                          書記官  黃 士 益
中　　華　　民　　國　　94　　年　　10　　月　　24　　日
